臺灣嘉義地方法院民事判決
110年度嘉簡字第602號
原      告  吳健平  

訴訟代理人  周佳弘律師                      
被      告  吳進卿  

            臺灣土地銀行股份有限公司

法定代理人  謝娟娟  

訴訟代理人  黃炳山  
被      告  吳泰興  
            吳淑惠  
上列當事人間請求分割共有物事件，本院於民國111年1月13日言
詞辯論終結，判決如下：
    主    文
兩造共有坐落嘉義市○段○○段00地號土地，面積69平方公尺，應
予分割，分割方法如附圖嘉義市地政事務所收件日期110年10月8
日第431號複丈成果圖所示，代號Ａ部分，面積35平方公尺，由被
告臺灣土地銀行股份有限公司單獨取得；代號Ｂ部分，面積34平
方公尺，由原告、被告吳進卿、吳泰興、吳淑惠共同取得，並按
應有部分各4分之1維持共有。
訴訟費用由兩造按附表「訴訟費用負擔比例」欄所示比例負擔
。
    事實及理由
壹、程序事項
一、按不變更訴訟標的，而補充或更正事實上或法律上之陳述者
    ，非為訴之變更或追加。民事訴訟法第256條定有明文。經
    查：
（一）本件原告起訴之聲明為：1.原告、被告吳進卿、臺灣土地
      銀行股份有限公司、吳泰興、吳淑惠所共有之坐落嘉義市
      ○段○○段00地號、面積69平方公尺、地目建土地（下稱系
      爭土地），應予分割。分割方法：附圖所示Ａ部分，面積3
      5平方公尺，由被告臺灣土地銀行股份有限公司（下稱土
      地銀行）單獨所有；附圖所示Ｂ部分，面積34平方公尺，
      由原告、被告吳進卿、吳泰興、吳進卿、吳泰興、吳淑蕙
      4人分別共有，應有部分均為4分之1。2.訴訟費用由原告
      負擔8分之1，被告土地銀行負擔2分之1、被告吳進卿、吳
      泰興、吳淑惠負擔8分之1。嗣於民國110年12月27日具狀
      更正訴之聲明為：1.系爭土地應予分割。分割方法：如嘉
      義市地政事務所收件日期110年10月8日第431號土地複丈
      成果圖（下稱附圖）所示代號Ａ部分，面積35平方公尺，
      由被告土地銀行單獨所有；附圖所示代號Ｂ部分，面積34
      平方公尺，由原告、被告吳進卿、吳泰興、吳淑惠4人分
      別共有，應有部分均為4分之1。2.訴訟費用由原告負擔8
      分之1，被告土地銀行負擔2分之1、被告吳進卿、吳泰興
      、吳淑惠負擔8分之1。
（二）經核原告所為之變更係就嘉義市地政事務所測量後為事實
      上之補充、更正，非屬訴之變更，揆諸前揭規定，應予准
      許。
二、被告吳進卿、土地銀行、吳泰興、吳淑惠經合法通知，均未
    於最後言詞辯論期日到場，核無民事訴訟法第386條各款所
    列情形，爰依原告聲請，由其一造辯論而為判決。
貳、實體事項
一、原告主張略以：
（一）系爭土地為原告、被告吳進卿、土地銀行、吳泰興、吳淑
      惠所分別共有，原告、被告吳進卿、吳泰興、吳淑惠各持
      有8分之1、被告土地銀行持有2分之1。
（二）按各共有人，得隨時請求分割共有物；共有物分割之方法
      ，不能協議決定者，法院得因任何共有人之聲請，命以原
      告分配於各共有人，民法第823條第1項及第824條第2項分
      別定有明文。準此，本件原告自得請求分割系爭土地；另
      依系爭土地之地籍圖謄本所示，系爭土地兩側緊鄰嘉義市
      ○段○○段00地號土地及同段六小段34地號土地，其中嘉義
      市○段○○段00地號土地為被告土地銀行單獨所有，嘉義市○
      段○○段00地號土地則為原告、被告吳進卿、吳泰興、吳淑
      惠所分別共有。就系爭土地現況，原告主張之分割方法為
      如附圖所示代號Ａ部分，面積35平方公尺，由被告臺灣土
      地銀行股份有限公司單獨所有；附圖所示代號Ｂ部分，面
      積34平方公尺，由原告、被告吳進卿、吳泰興、吳淑惠4
      人分割共有，應有部分均為4分之1，以利系爭土地於分割
      後，分別併入嘉義市○段○○段00地號土地及34地號土地，
      增進系爭土地經濟效益，並避免所有權歸屬複雜等語。
（三）並聲明：如主文第1項所示。
二、被告答辯略以：
（一）被告土地銀行以：同意原告之方案等語。
（二）被告吳進卿、吳泰興、吳淑惠未於言詞辯論期日到場，亦
　　  未提出準備書狀作何聲明或陳述。
三、本院之判斷：
（一）按各共有人，除法令另有規定外，得隨時請求分割共有物
      ，民法第823條第1項定有明文。原告主張系爭土地為兩造
      所共有，應有部分如附表應有部分比例欄所示，而兩造間
      就系爭土地並無不分割之協議，亦無依物之使用目的不能
      分割之情形，惟不能協議分割等情，業據原告提出分割方
      法示意圖、系爭土地登記第三類謄本、地籍圖謄本、嘉義
      市○段○○段00地號土地登記第二類謄本及同段六小段34地
      號土地登記第三類謄本、被告土地銀行之公司變更登記表
      、戶籍謄本及行政區域對照表在卷可佐（見本院卷第17至
      29頁、第53至65頁），並經本院職權向嘉義市地政事務所
      調取系爭土地登記第一類謄本、嘉義市○段○○段00地號土
      地及異動索引（見本院卷第73至80頁），且為到庭被告土
      地銀行所不爭執，而被告吳進興、吳泰興、吳淑惠經合法
      通知，無正當理由未到庭爭執，亦未提出書狀作何聲明及
      陳述，依民事訴訟法第436條第2項、第280條第3項準用第
      1項之規定，視同自認原告主張之事實，堪認原告主張為
      真正，足認原告起訴主張不能協議分割一節為真正，故原
      告本於系爭土地共有人地位訴請裁判分割系爭土地，即屬
      有據。
（二）末按，共有物之分割，依共有人協議之方法行之。分割之
      方法不能協議決定，或於協議決定後因消滅時效完成經共
      有人拒絕履行者，法院得因任何共有人之請求，命為下列
      之分配：一、以原物分配於各共有人。但各共有人均受原
      物之分配顯有困難者，得將原物分配於部分共有人。二、
      原物分配顯有困難時，得變賣共有物，以價金分配於各共
      有人；或以原物之一部分分配於各共有人，他部分變賣，
      以價金分配於各共有人，民法第824條第1、2項分別定有
      明文。又分割共有物，究以原物分割，或變賣共有物分配
      其價金，法院固有自由裁量之權，不受共有人主張之拘束
      ，但仍應斟酌當事人之聲明、共有物之性質、經濟效用及
      全體共有人之利益等公平決定之（最高法院84年度台上字
      第1756號判決意旨參照）。經查：
    1.關於系爭土地之分割方法部分，原告主張如附圖所示代號
      Ａ部分，面積35平方公尺，由被告土地銀行單獨所有，代
      號Ｂ部分，面積34平方公尺，由原告、被告吳進卿、吳泰
      興、吳淑惠4人分別共有，應有部分均為4分之1，而被告
      土地銀行對原告主張分割方案表示同意分割，另被告吳進
      卿、吳泰興、吳淑惠則未表示不同意見或提出具體分割方
      案。
    2.本院審酌系爭土地面積為69平方公尺，且其上有建物，坐
      落之位置如附圖所示，並經本院到場勘驗屬實（見本院卷
      第173至175頁、第179頁）。如採原告所提如附圖方案分
      割，則各共有人分得之面積大小，尚足以供彼此獨立規劃
      利用，是以，參酌土地整體之利用價值，並兼顧兩造間共
      有價值平等均衡、全體共有人之利益等因素，復兼衡共有
      人間之公平、利益、經濟效用等一切情狀，認如採原告所
      提如附圖所示方案分割，兩造分得之土地均屬方正，並有
      利日後併入鄰地使用，增進系爭土地經濟效益，應屬公允
      適當之分割方式。
四、綜上所述，原告依民法第823條第1項之規定，訴請分割系爭
    土地，為有理由，另本院審酌上開所述情狀，認系爭土地以
    原告所提之分割方案為適宜之分割方法，爰判決如主文第1
    項所示。
五、末查，分割共有物之訴，核其性質，兩造本可互換地位，原
    告起訴訟固於法有據，然被告之應訴乃法律規定所不得不然
    ，其所為抗辯為伸張或防衛權利所必要，且本件分割結果，
    共有人均蒙其利，是本件訴訟費用應審酌兩造於分割所得利
    益之多寡，及兩造就系爭土地各自享有應有部分之比例等情
    事，由兩造依附表「訴訟費用負擔比例」之比例分擔，始為
    允妥，爰諭知兩造負擔訴訟費用如主文第2項所示。
六、訴訟費用負擔之依據：民事訴訟法第80條之1、第85條第2項
    。
中　　華　　民　　國　　111 　年　　1 　　月　　27　　日
                  臺灣嘉義地方法院嘉義簡易庭
                                  法　官　陳寶貴
以上正本係照原本作成。
如對本判決上訴，須於判決送達後20日內向本庭（嘉義市○○路00
0○0號）提出上訴狀（均須按他造當事人之人數附繕本）。如委
任律師提起上訴者，應一併繳納上訴審裁判費。
中　　華　　民　　國　　111 　年　　1 　　月　　27　　日
                                  書記官  江靜盈
附表：
編號 共有人 應有部分比例  訴訟費用負擔比例 １ 吳進卿 8分之1  8分之1 ２ 臺灣土地銀行股份有限公司 2分之1  2分之1 ３ 吳泰興 8分之1  8分之1 ４ 吳健平 8分之1  8分之1 ５ 吳淑惠 8分之1  8分之1